【裁判字號】    99,消債更,159
【裁判日期】    990921
【裁判案由】    更生事件
【裁判全文】
臺灣臺北地方法院民事裁定           99年度消債更字第159號
聲  請  人
即  債務人  甲○○
上列當事人因消費者債務清理事件聲請更生，本院裁定如下：
    主  文
聲請駁回。
聲請費用由聲請人負擔。
    理  由
一、按聲請更生或清算不合程式或不備其他要件者，法院應以裁
    定駁回之，但其情形可以補正者，法院應定期間先命補正。
    債務人對於金融機構因消費借貸、自用住宅借款、信用卡或
    現金卡契約而負債務，在聲請更生或清算前，應提出債權人
    清冊，以書面向最大債權金融機構請求協商債務清償方案並
    表明共同協商之意旨。另自債務人提出協商請求之翌日起逾
    三十日不開始協商，或自開始協商之翌日起逾九十日協商不
    成立，債務人得逕向法院聲請更生或清算，消費者債務清理
    條例第8條、第151條第1項、第153條分別定有明文。又同條
    例第153條之立法意旨：「為免協商程式之延滯影響債務人
    清理債務，債權人如遲不開始協商，或債務清償方案遲未能
    協商成立，應許債務人逕向法院聲請更生或清算，以儘速清
    理債務，早日重建經濟生活，爰設本條。同時為使受理協商
    之金融機構調閱債務人之財產、收入、業務及信用狀況，及
    參與協商之金融機構得及時取得資訊，並使債權人、債務人
    雙方得充分溝通，爰修正本條所定期間。」是債務人提出協
    商請求，係因可歸責債務人之事由，例如不提出資料或同意
    金融機構調閱債務人之財產、收入、業務及信用狀況，以利
    金融機構得及時取得資訊，並使債權人、債務人得充分溝通
    者，即難認係符合本條例第第153條規定，依同法第151條第
    6項，即不能逕據以向法院聲請更生。又聲請更生或清算不
    合程式或不備其他要件者，法院應以裁定駁回之，但其情形
    可以補正者，法院應定期間先命補正，復為同條例第8條所
    明定。
二、本件聲請意旨略以：
    因各金融機構不因聲請人申請前置協商而當然停止債務之催
    討，故銀行公會訂頒之前置協商申請書已失公平公正協商之
    標準，而與消債條例第151條及消債條例施行細則第40至42
    條之規定有違。聲請人於民國97年間曾二度向法院聲請更生
    ，嗣因早產及體質問題，聲請人及幼子需常進出醫院。後更
    因罹妊娠毒血症需剖腹生產，但又併發子癲前症。故無法向
    法院聯絡故遭駁回更生之聲請，今聲請人已回復健康，爰再
    次鈞院聲請更生，期能以分期還款之方式清償債務，使聲請
    人不再陷於擔憂恐懼等語。
三、經查，聲請人主張其對於金融機構因消費借貸、信用卡契約
    等而負債務，且曾以書面向最大債權金融機構即渣打國際商
    業銀行股份有限公司（以下簡稱渣打銀行）請求共同協商債
    務清償方案云云。惟按中華民國銀行商業同業公會全國聯合
    會為辦理消費者債務清理條例第151條第1項所定之前置協商
    程序，制訂「金融機構辦理消費者債務清理條例前置協商作
    業準則」，依該準則之規定，債務人於向最大債權銀行申請
    協商時，應提出銀行公會訂頒之前置協商申請書、債務人身
    分證正反面影本、債權人清冊、財產及收支狀況說明書等文
    件，此為債務人請求前置協商之法定程式及義務，若未具備
    ，尚難認為已依法申請債務協商。本院於99年8月27日以北
    院木民樹消99年度消債更字第159號函詢渣打銀行有關聲請
    人向該公司申請前置協商之相關情形，該行於99年9月8日具
    狀陳稱：「債務人曾依消債條例於97年5月6日向本行聲請前
    置協商，但因債務人當時非使用銀行公會之正式聲請書，僅
    附存證信函給本行且無其他相關資料，故本行以申請文件不
    符規定予以退件。」等語。有民事陳報狀在卷足稽（見本院
    卷第52至53頁），顯見聲請人雖曾向渣打銀行請求進行前置
    協商程序，但未以依法定程式提出申請，自不足認聲請人已
    依法申請協商。
四、綜上，本件聲請人於提起本件更生聲請雖曾請求進行前置協
    商，然該協商並未依法申請，難謂已踐履消費者債務清理條
    例第151條規定之前置協商程序，自無前開條例第153條所定
    債務人提出協商請求之翌日起逾30日不開始協商，或自開始
    協商之翌日起逾90日協商不成立之情事。而上開欠缺又屬無
    從補正，揆諸上開說明，自應駁回其更生聲請，爰裁定如主
    文。
中    華    民    國    99    年    9     月    21    日
              民事第三庭    法      官  孫正華
以上正本係照原本作成。
如不服本裁定，應於裁定送達後10日內，以書狀向本院提出抗告
，並繳納抗告費新臺幣1千元。
中    華    民    國    99    年    9     月    21    日
                            書  記  官  林秀娥

司法院資訊處製作；財團法人民間司法改革基金會備份。
